臺灣高等法院刑事裁定
110年度毒抗字第248號
抗  告  人
即  被  告  羅應祥



上列抗告人因違反毒品危害防制條例案件，不服臺灣臺北地方法
院中華民國110年1月26日裁定（110年度毒聲字第86號），提起
抗告，本院裁定如下：
    主  文
抗告駁回。
    理  由
一、原裁定意旨略以：被告甲○○基於施用第二級毒品甲基安非他
    命之犯意，於109年9月19日為警採尿前回溯96小時內之某時
    ，在不詳處所，以將甲基安非他命放置於玻璃球內燒烤吸食
    所生煙霧之方式，施用第二級毒品甲基安非他命1次等情，
    業據被告於警詢、偵查中供述明確(見毒偵卷第11、45頁反
    面)，並有勘察採證同意書、臺北市政府警察局偵辦毒品案
    件尿液檢體委驗單(尿液檢體編號:148502)、台灣尖端先進
    生技醫藥股份有限公司109年9月30日出具之濫用藥物檢驗報
    告(尿液檢體編號:148502)各1份在卷可稽（見毒偵卷第25、
    50、52頁），足認被告施用第二級毒品之犯行無訛。被告前
    未曾因施用毒品案件，令入勒戒處所施以觀察、勒戒等情，
    有卷附本院被告前案紀錄表可證，被告既有施用第二級毒品
    ，爰依毒品危害防制條例第20條第1項，令被告入勒戒處所
    觀察、勒戒，其期間不得逾2月等語。
二、抗告意旨略以：被告現已無持有及吸食，並有悔過之心，絕
    不再犯。因被告為家中經濟來源，倘入勒戒處所觀察勒戒，
    將面臨失業，家中經濟亦陷入困境。懇請鈞院審酌被告無毒
    品前科，願意參加戒癮治療，給被告一個自新的機會云云。
三、按甲基安非他命為毒品危害防制條例第2條第2項第2款所規
    定之第二級毒品。次按犯該條例第10條第2項施用第二級毒
    品罪者，檢察官應聲請法院裁定，或少年法院（地方法院少
    年法庭）應先裁定，令抗告人或少年入勒戒處所觀察、勒戒
    ，其期間不得逾2月，毒品危害防制條例第20條第1項定有明
    文。又觀察、勒戒係針對受處分人將來之危險所為預防、矯
    治措施之保安處分，以達教化與治療之目的，可謂刑罰之補
    充制度，毒品危害防制條例本身所規定之觀察、勒戒及強制
    戒治等保安處分，雖兼具自由刑之性質，卻有刑罰不可替代
    之教化治療作用，且觀察、勒戒既屬用以矯治、預防受處分
    人反社會性格，而具社會保安功能之保安處分，當無因受處
    分人之個人因素而免予執行之理。再者，毒品危害防制條例
    所規定之觀察、勒戒處分，立法意旨在幫助施用毒品者戒除
    毒癮，該處分性質非為處罰，而係為消滅行為人再次施用毒
    品之危險性，期能協助行為人戒除施用毒品之身癮及心癮措
    施；又觀察勒戒乃導入療程之觀念，屬於針對行為人將來危
    險所為預防、矯治措施之保安處分，可謂刑罰之補充制度，
    從而毒品危害防制條例所定觀察勒戒、強制戒治等處分雖不
    免拘束人身自由，卻兼具刑罰不可替代之教化治療作用，故
    針對行為人有利或不利之認定，端視何種程序得以幫助行為
    人戒除施用毒品，非可逕認緩起訴戒癮治療即對行為人較屬
    有利。況按現行毒品危害防制條例第24條第2項規定，可知
    檢察官對於施用毒品案件，如為附命完成戒癮治療之緩起訴
    處分，嗣該緩起訴處分被撤銷確定，檢察官應直接起訴或聲
    請簡易判決處刑，而不得再向法院聲請觀察、勒戒；反之，
    如檢察官先向法院聲請觀察勒戒，並視有無繼續施用毒品傾
    向決定是否接受強制戒治，俟觀察勒戒完畢或強制戒治期滿
    後，最終均可獲得不起訴處分，是如將後續不能完成治療及
    司法追訴之潛在風險一併納入考量，附命完成戒癮治療之緩
    起訴處分實非必然有利。再現行毒品危害防制條例第24條就
    「初犯」或「3年後再犯」之處遇採雙軌制，而依刑事訴訟
    法第253條之1第1項及第253條之2規定為緩起訴處分時，應
    審酌刑法第57條所列事項及公共利益之維護，並認以緩起訴
    處分為適當者，始得為之，憑此可知檢察官當以向法院聲請
    觀察勒戒為原則，於例外符合上開緩起訴處分之要件時，始
    得另為附命完成戒癮治療之緩起訴處分，且此一裁量權乃檢
    察官偵查中之職權，除有違背法令、事實認定錯誤或裁量具
    有重大明顯瑕疵之情事外，要非法院得逕予實質審查。　　
四、經查：
(一)抗告人於民國109年9月19日為警採尿前回溯96小時內之某時
    ，在不詳處所，以將甲基安非他命放置於玻璃球內燒烤吸食
    所生煙霧之方式，施用第二級毒品甲基安非他命1次，且其
    為警查獲後所採集之尿液檢體，經台灣尖端先進生技醫藥股
    份有限公司以酵素免疫分析法(EIA)初驗及以氣相層析質譜
    儀(GC/MS)複驗檢驗後，確呈安非他命、甲基安非他命陽性
    反應；扣案之毒品1包，經交通部民用航空局航空醫務中心
    以氣相層析質譜儀(GC/MS)法檢驗，檢出甲基安非他命成份
    ，有勘察採證同意書、臺北市政府警察局偵辦毒品案件尿液
    檢體委驗單(尿液檢體編號:148502)、台灣尖端先進生技醫
    藥股份有限公司109年9月30日出具之濫用藥物檢驗報告(尿
    液檢體編號:148502)各1份在卷可稽（見毒偵卷第25、50、5
    2頁），足認抗告人於上揭時、地施用第二級毒品之犯行。
    抗告人未曾因施用毒品案件而經觀察、勒戒或強制戒治執行
    完畢，有本院被告前案紀錄表1份附卷可稽。原審據此認其
    有施用第二級毒品之犯行，裁定應送勒戒處所施以觀察、勒
    戒，核其認事用法，於法並無不合。
(二)抗告意旨固以抗告人是初犯，且未再施用毒品，觀察勒戒將
    使其失去工作，期能改以附命完成戒癮治療之緩起訴處分云
    云。惟查：毒品危害防制條例第24條僅規定檢察官可為附命
    完成戒癮治療之緩起訴處分，惟是否給予被告為附命完成戒
    癮之緩起訴處分，屬檢察官之職權，除有違法或裁量明顯濫
    用等情事，法院原則上應予尊重。本案檢察官於斟酌被告個
    案情形及卷內事證後，認不宜對被告為附命完成戒癮治療之
    緩起訴處分，乃向法院聲請裁准觀察、勒戒，以達戒癮治療
    之目的，此實屬檢察官依法行使裁量權之範疇，且無明顯之
    裁量怠惰或濫用情事，本院自應尊重。
五、綜上，原審以被告施用第二級毒品之犯行，已堪認定，依毒
    品危害防制條例第20條第1項之規定，裁定將被告送勒戒處
    所觀察、勒戒，並無違誤。抗告意旨請求撤銷原裁定，給其
    戒癮治療之處分云云，於法未合，為無理由，應予駁回。
據上論斷，應依刑事訴訟法第412條，裁定如主文。
中　　華　　民　　國　　110 　年　　3 　　月　　2 　　日
　　　　　　　　　刑事第十六庭  審判長法　官  葉騰瑞
　　　　　　　　　　　　　　　　　　  法　官  陳芃宇
　　　　　　　　　　　　　　　　　　  法　官  莊明彰
以上正本證明與原本無異。
不得再抗告。
                                      書記官  蘇佳賢
中　　華　　民　　國　　110 　年　　3 　　月　　2 　　日